【裁判字號】    98,交聲,1235
【裁判日期】    980512
【裁判案由】    聲明異議
【裁判全文】
臺灣高雄地方法院交通事件裁定        98年度交聲字第1235號
原處分機關  交通部公路總局高雄區監理所旗山監理站
異  議  人
即受處分人  甲○○
上列異議人即受處分人因違反道路交通管理處罰條例案件，對於
交通部公路總局高雄區監理所旗山監理站所為之處分（旗監違字
第裁85-N00000000號），聲明異議，本院裁定如下：
    主  文
原處分關於甲○○酒精濃度超過規定標準，吊扣駕駛執照拾貳個
月部分之處分撤銷。
上開撤銷部分不罰。
    理  由
一、原處分機關略以：異議人即受處分人甲○○前於民國98年4
    月16日上午5 時36分許，駕駛車牌號碼FK-7276 號自用小客
    車，行經高雄縣旗山鎮○○路○段468 號前，因有汽車駕駛
    人酒精濃度超過規定標準每公升0.55毫克以上之違規事實，
    遭員警製單舉發，爰依違反道路交通管理處罰條例第35條第
    1 項第1 款、道路交通管理事件統一裁罰基準及處理細則之
    規定，裁處吊扣駕駛執照12個月，並施以道安講習之處分。
    又現行駕駛執照之管理採1 人1 照原則，異議人違規時係駕
    駛自用小客車，其駕駛自用小客車之資格憑證係職業大貨車
    駕駛執照，自應吊扣該職業大貨車駕駛執照云云。
二、異議意旨則以：異議人駕駛上開自用小客車因酒後駕車遭員
    警取締，但因無自用小客車駕照，以致原處分機關吊扣其所
    持有之職業大貨車駕照，但如此將影響異議人生計，爰依法
    聲明異議，請求撤銷關於吊扣駕駛執照12個月之處分等語。
三、按汽車駕駛人飲用酒類後其吐氣所含酒精濃度超過每公升0.
    25毫克者，不得駕車，道路交通安全規則第114 條第2 款訂
    有明文。又汽車駕駛人，駕駛汽車經測試檢定有酒精濃度超
    過規定標準者，處新台幣15,000元以上60,000元以下罰鍰，
    並當場移置保管其車輛及吊扣其駕駛執照1 年，因而肇事致
    人受傷者，並吊扣其駕駛執照2 年，道路交通管理處罰條例
    第35條第1 項第1 款亦有明定。
三、經查：
（一）本件異議人於98年4 月16日上午5 時36分許，駕駛車牌號
      碼FK-7276 號自用小客車，行經高雄縣旗山鎮○○路○段
      468 號前經警攔查，測得酒後吐氣所含酒精濃度達每公升
      1.15毫克等情，業據異議人自承在卷，且有舉發違反道路
      交通管理事件通知單、酒精測試報告各1 紙存卷可憑，職
      是，異議人酒後吐氣所含酒精濃度既已超過每公升0.55毫
      克之標準，則異議人違反道路交通管理處罰條例第35條1
      項第1 款之事實明確，應堪認定。
（二）按94年12月14日修正、95年3 月1 日施行前之道路交通管
      理處罰條例第68條固規定：「汽車駕駛人，因違反本條例
      及道路交通安全規則之規定，受吊扣或吊銷駕駛執照處分
      時，吊扣或吊銷其持有各級車類之駕駛執照」，惟修正後
      業已刪除「吊扣」之規定，改為「汽車駕駛人，因違反本
      條例及道路交通安全規則之規定，受吊銷駕駛執照處分時
      ，吊銷其持有各級車類之駕駛執照」，其修正理由乃係舊
      法將違法或違規駕駛人所持有各級車類之駕駛執照一併吊
      扣，失之過酷，影響人民工作及生活甚鉅，故依修正後之
      該條規定，受吊扣駕駛執照處分時，僅能吊扣違規當時所
      駕車類之駕駛執照，不再吊扣其持有各級車類之駕駛執照
      ，僅於受吊銷駕駛執照處分時，始吊銷其持有各級車類之
      駕駛執照。
（三）次按行政行為對人民課以一定之義務或負擔，或造成人民
      其他之不利益時，其所採取之手段，與行政機關所追求之
      目的間，必須有合理之聯結關係存在，亦即不得違反「不
      當聯結禁止原則」，若欠缺此聯結關係，此項行政行為即
      非適法（最高行政法院90年度判字第1704號判決參照）。
      查本件異議人因飲酒後駕駛自用小客車，則應依本條例第
      35條第1 項第1 款之規定吊扣其所依憑駕駛自用小客車資
      格之駕駛執照，若將異議人自用小客車以外之職業大貨車
      駕駛資格一併予以限制，則係不當聯結異議人駕駛自用小
      客車之違規行為與其職業大貨車駕駛資格，此種不當聯結
      即構成違法，而有撤銷之原因。
（四）雖依道路交通安全規則第61條第1 項第3 款規定，汽車駕
      駛人取得高一級車類之駕駛資格者，應換發駕駛執照，並
      准其駕駛較低級車類之車輛，已領有大貨車駕駛執照者，
      得駕駛小型車、輕型機器腳踏車。查本件異議人酒後駕駛
      自用小客車，依法本應吊扣其小型車駕駛執照，惟因異議
      人領有較高級之職業大貨車駕駛執照，此有汽車駕照基本
      資料1 紙附卷可稽，致無較低級車類之小型車駕駛執照可
      供吊扣，固導致越級駕駛人違規酒駕時，受有無須吊扣駕
      駛執照之利益，然此關於駕駛執照管理所衍生之執行困難
      或法規漏洞，宜由修法解決，尚不得擴張解釋於駕駛人無
      較低級駕駛執照可供吊扣時，即率爾代以吊扣其所領有之
      較高級駕駛執照。況行政行為，採取之方法所造成之損害
      不得與欲達成目的之利益顯失均衡，行政程序法第7 條第
      3 款定有明文及行政罰法第18條意旨可參，原處分機關於
      本件異議人無自用小客車之駕照可供吊扣時，吊扣其職業
      大貨車駕照以代之，雖可達成限制駕駛人繼續駕駛該級車
      類行駛之目的，惟亦同時造成限制駕駛人繼續駕駛職業大
      貨車之結果，所造成之損害已與欲達成目的之利益顯失均
      衡。且依前開所述本件行為時之道路交通管理處罰條例第
      68條，既已將「吊扣」各級車類之規定予以刪除，原處分
      機關自不能逕行處分吊扣受處分人其他車種之駕駛執照。
      原處分機關因受處分人駕駛自用小客車而有上開違規行為
      ，因異議人無自用小客車駕駛執照而逕行吊扣其職業大貨
      車駕駛執照，顯已逾越道路交通管理處罰條例第68條之規
      範意涵及範圍。
（五）綜上，原處分機關未審酌新修正之法律規定，逕對異議人
      裁處吊扣職業大貨車駕駛執照12個月之處分，於法不合，
      異議人之異議為有理由，應由本院將此部分之處分撤銷，
      並另為不罰之諭知。
據上論斷，應依道路交通案件處理辦法第20條前段，裁定如主文
。
中    華    民    國    98    年    5     月    12    日
                     交通法庭    法  官  莊珮君
以上正本證明與原本無異。
如不服本裁定應於送達後5日內向本院提出抗告狀。
中    華    民    國    98    年    5     月    12    日
                                 書記官  秦富潔


司法院資訊處製作；財團法人民間司法改革基金會備份。
